最高法院民事裁定　　　　　　　　　 111年度台抗字第622號
再 抗告 人　王永安
訴訟代理人　林松虎律師
上列再抗告人因與相對人有限責任彰化第一信用合作社間請求確
定訴訟費用額聲明異議事件，對於中華民國111年1月20日臺灣高
等法院臺中分院裁定（110年度抗字第525號），提起再抗告，本
院裁定如下：
    主  文
原裁定廢棄，應由臺灣高等法院臺中分院更為裁定。
    理  由                                              
一、本件相對人以兩造間請求返還退佣金事件（下稱本案訴訟）
    ，業經法院以確定裁判即如原裁定附表（下稱附表）一所示
    「歷審訴訟結果」為由，依民事訴訟法第91條第1、3項規定
    ，聲請確定訴訟費用額。案經臺灣彰化地方法院（下稱彰化
    地院）司法事務官以110年度司聲字第217號裁定（下稱第21
    7 號裁定）命再抗告人應給付相對人之訴訟費用額為新臺幣
    （下同）7 萬8307元本息。再抗告人對之提出異議，經彰化
    地院法官以110 年度事聲字第30號裁定（下稱第30號裁定）
    將第217 號裁定廢棄，改命再抗告人應給付相對人之訴訟費
    用額為2 萬3307元本息。相對人不服，提起抗告，原法院以
    ：本案訴訟經法院以附表一所示裁判確定，訴訟費用之負擔
    如該附表「備註」欄所示。又兩造各自預納如附表二編號1-
    3所示之裁判費，相對人、再抗告人之第三審（103年度台上
    字第1528號、106年度台上字第240號、107年度台上字第127
    1號、110年度台上字第108 號）律師酬金，分別經最高法院
    核定共為12萬元（每件3萬元）、5萬元（每件2 萬5000元）
    ，本案訴訟第一至三審訴訟費用總計為40萬5462元，業經法
    院調卷核閱無誤。㈠相對人起訴請求再抗告人給付678萬602
    2 元本息，經第一審【彰化地院（原裁定誤載為臺灣臺中地
    方法院）101年度重訴字第6號】判命訴訟費用由再抗告人負
    擔，嗣經第二審（原法院101年度重上字第142號）判命第一
    、二審訴訟費用（共16萬2682元）由相對人負擔2/10即3 萬
    2536元，因該部分不得上訴第三審而確定。㈡再抗告人就不
    利判決提起第三審上訴，最高法院103 年度台上字第1528號
    判決將之廢棄發回，原法院103 年度重上更㈠第37號判命第
    一、二審及發回前第三審（除確定部分外）訴訟費用（第一
    、二審未確定部分13萬146元+發回前第三審裁判費7 萬2780
    元+103年度台上字第1528號律師酬金2萬5000元、3 萬元=25
    萬7926元），由相對人負擔3/10即7 萬7378元，再抗告人負
    擔7/10。相對人嗣提起第三審上訴，經最高法院106 年度台
    上字第240號裁定駁回確定，則其應負擔上開7萬7378元及10
    6年度台上字第240號之律師酬金3萬元，暨㈠之3萬2536元，
    共計13萬9914元。因相對人先行預納附表二編號1、4所示訴
    訟費用共18萬8221元，扣除應負擔之13萬9914元後，其得向
    再抗告人請求賠償4 萬8307元，因而將彰化地院第30號、第
    217 號裁定均廢棄，改命再抗告人應給付相對人之訴訟費用
    額為4萬8307元本息。
二、按法院依民事訴訟法第91條第1 項規定，確定訴訟費用額之
    目的，在於確定應負擔訴訟費用之一造當事人應賠償他造之
    訴訟費用數額。有關訴訟費用應負擔之主體及負擔比例，悉
    依命負擔訴訟費用之裁判主文定之，非確定訴訟費用額程序
    所得審究。
三、依附表一訴訟結果及卷附本案訴訟判決，相對人依民法第54
    1條、第542條規定，起訴請求再抗告人給付678 萬6022元本
    息，經第一審為其部分勝訴、部分敗訴之判決後，僅再抗告
    人就敗訴部分提起第二審上訴（原法院101年度重上字第142
    號），相對人於該審程序中追加備位（依民法第544 條規定
    ）之訴。歷經原法院101年度重上字第142號、103 年度重上
    更㈠字第37號及本院103年度台上字第1528號、106年度台上
    字第240號判決後，原法院106年度重上更二字第62號判決（
    下稱第62號判決）命「第一、二審及發回前第三審訴訟費用
    除確定部分外，由上訴人即追加之訴被告（再抗告人）負擔
    」，嗣本院107 年度台上字第1271號判決（下稱第1271號判
    決）將命再抗告人負擔訴訟費用部分廢棄發回，原法院 108
    年度重上更三字第32號判決命「第二審及發回前第三審訴訟
    費用（除確定部分外），由追加被告（再抗告人）負擔」（
    見原裁定第6-7頁）。則原法院108年度重上更三字第32號判
    決似未諭知「第一審（除確定部分外）訴訟費用」由何人負
    擔，倘如是，應由當事人聲請法院確定訴訟費用額之負擔主
    體與比例。乃原裁定未詳查細究，猶依已遭本院第1271號判
    決廢棄之原法院第62號判決關於訴訟費用負擔之諭知，為不
    利再抗告人之裁定，顯乏依據。再抗告論旨，指摘原裁定適
    用法規顯有錯誤，聲明廢棄，為有理由。
四、據上論結，本件再抗告為有理由。依民事訴訟法第495條之1
    第2項、第477條第1項、第478條第2項，裁定如主文。
中    華    民    國   111    年    8     月    11    日
                      最高法院民事第五庭
                          審判長法官  袁  靜  文  
                                法官  陳  靜  芬  
                                法官  石  有  為  
                                法官  許  秀  芬  
                                法官  林  金  吾  
本件正本證明與原本無異
                                      書  記  官
中    華    民    國   111    年    8     月    31    日